【裁判字號】    97,訴,3
【裁判日期】    970619
【裁判案由】    毒品危害防制條例
【裁判全文】
臺灣桃園地方法院刑事判決                 97年度訴字第3號
公  訴  人  臺灣桃園地方法院檢察署檢察官
被      告  甲○○
選任辯護人  廖珠蓉律師
上列被告因違反毒品危害防制條例案件，經檢察官提起公訴（95
年度偵字第13693號），本院判決如下：
    主  文
甲○○意圖販賣而持有第三級毒品，處有期徒刑貳年，緩刑伍年
，緩刑期間付保護管束。扣案之第三級毒品愷他命壹包（驗餘淨
重肆拾伍點貳肆肆伍公克），及用於包裝前述毒品之包裝袋壹個
，均沒收。
    事  實
一、甲○○明知愷他命（Ｋetamine） 業經政府依毒品危害防制
    條例公告列為第三級毒品，未經許可，不得製造、運輸、販
    賣、意圖販賣而持有或轉讓，竟為供自己施用愷他命，而於
    民國95年6 月22日晚間8 時許，商請不知情之友人莊銘威騎
    乘車牌號碼AW2-158 號重型機車，搭載其至桃園縣桃園市○
    ○路與中山路口某大樓內，以新臺幣（下同）3 萬元之代價
    ，向真實姓名、年籍均不詳綽號「龍哥」之成年男子購得第
    三級毒品愷他命1 包（合計淨重45.6227 公克，驗餘淨重45
    .2445 公克），然於購得上開毒品後，因此次購買毒品之數
    量較多，且支出價金非低，而為疏解經濟之壓力，竟另起販
    售與不特定人之意圖而持有之。嗣於同日晚間9 時30分許，
    在桃園縣桃園市○○路27號前，因闖紅燈為警攔檢，而當場
    查獲，並扣得上開第三級毒品愷他命1 包（合計淨重45.622
    7 公克，驗餘淨重45.2445 公克）及與本件犯罪無涉之電子
    磅秤1 台、行動電話1 具，始悉上情。
二、案經桃園縣政府警察局桃園分局報告臺灣桃園地方法院檢察
    署檢察官偵查起訴。
    理  由
一、按被告以外之人於審判外之言詞或書面陳述，除法律有規定
    者外，不得作為證據；被告以外之人於審判外之陳述，雖不
    符前4 條之規定，而經當事人於審判程序同意作為證據，法
    院審酌該言詞陳述或書面陳述作成時之情況，認為適當者，
    亦得為證據；當事人、代理人或辯護人於法院調查證據時，
    知有第159 條第1 項不得為證據之情形，而未於言詞辯論終
    結前聲明異議者，視為有前項之同意。刑事訴訟法第159 條
    第1 項、第159 條之5 就此分別定有明文。經查，本案所引
    用之供述及非供述證據，經本院依法踐行調查證據程序，檢
    察官、被告及選任辯護人均不爭執各該證據之證據能力，且
    迄本院言詞辯論終結前未就上開證據之證據能力聲明異議，
    又查無依法應排除其證據能力之情形，是後述所引用證據之
    證據能力均無疑義，依法自有證據能力，均得作為本案證據
    ，先予敘明。
二、上開事實，業據被告甲○○於本院審理時坦承不諱，復有上
    開第三級毒品愷他命1 包（合計驗餘淨重45.2445 公克）扣
    案為證，而將扣案之粉末1 包送請憲兵司令部刑事鑑識中心
    鑑定結果，檢出含有第三級毒品愷他命成分，有憲兵司令部
    刑事鑑識中心96年4 月12日安鑑字第0960000507號鑑定書1
    紙在卷可憑（95年度偵字第13693 號卷二第8 頁），堪認被
    告上開所為之任意性自白應與事實相符，可以採取。按所謂
    販賣，並不以販入後復行賣出為構成要件，如以販賣為目的
    ，將毒品購入或將之賣出，有一於此，其犯罪即告完成，即
    該當販賣之要件（最高法院25年非字第123 號判例、88年度
    台上字第2398號判決參照）；而意圖販賣而持有毒品罪，係
    指意圖販賣而販入以外之原因而持有毒品，嗣後始意圖販賣
    者而言，即被告如非以營利意圖而販入，而係以單純施用或
    其他原因而持有，嗣後始萌生營利意圖販賣待價而沽，持有
    毒品而言，此為本罪之法定構成要件。經查，本件被告於本
    院審理時業已供認：「（你為何要向「龍哥」購買扣案之毒
    品？）因為跟他買量比較多，比較便宜。我向他買四十多公
    克，我本來買來自己要用，想說比較便宜，就先買進來。」
    、「（你於準備程序中所述你購進本件大量毒品以後，若有
    不認識的人要向你買，你也會賣給他，是否實在？）當時有
    想過如果沒有那麼好的朋友要跟我買，我也會賣給他。」等
    語，足認被告係於購入上開第三級毒品愷他命後，始萌生伺
    機意圖販賣牟利之事實至堪認定，其所為意圖販賣而持有第
    三級毒品犯行已臻明確，應依法論科。
三、本件被告犯罪後，刑法條文於94年2 月2 日修正公布，並於
    95年7 月1 日起施行，依修正施行後刑法第2 條第1 項規定
    ，行為後法律有變更者，適用行為時之法律。但行為後之法
    律有利於行為人者，適用最有利於行為人之法律，此係規範
    行為後法律變更所生新舊法律比較適用之準據法，本身尚無
    新舊法比較之問題，故於刑法修正施行後，應一律適用現行
    刑法第2 條第1 項之規定，為「從舊從輕」之比較。而所謂
    行為後法律有變更者，包括構成要件之變更而有擴張或限縮
    ，或法定刑度之變更。行為後法律有無變更，端視所適用處
    罰之成罪或科刑條件之實質內容，修正前後法律所定要件有
    無不同而斷。新舊法條文之內容有所修正，除其修正係無關
    乎要件內容之不同或處罰之輕重，而僅為文字、文義之修正
    或原有實務見解、法理之明文化，或僅條次之移列等無關有
    利或不利於行為人，非屬該條所指之法律有變更者，可毋庸
    依該規定為新舊法之比較，而應依一般法律適用原則，適用
    裁判時法外，即應適用刑法第2 條第1 項之規定，為「從舊
    從輕」之比較。而比較時，應就罪刑有關之事項，如共犯、
    未遂犯、想像競合犯、牽連犯、連續犯、結合犯，以及累犯
    加重、自首減輕及其他法定加減原因（如身分加減）與加減
    例等一切情形，綜合全部罪刑之結果而為比較，予以整體適
    用。乃因各該規定皆涉及犯罪之態樣、階段、罪數、法定刑
    得或應否加、減暨加減之幅度，影響及法定刑或處斷刑之範
    圍，各該罪刑規定須經綜合考量整體適用後，方能據以限定
    法定刑或處斷刑之範圍，於該範圍內為一定刑之宣告。是宣
    告刑雖屬單一之結論，實係經綜合考量整體適用各相關罪刑
    規定之所得。宣告刑所據以決定之各相關罪刑規定，具有適
    用上之「依附及相互關聯」之特性，自須同其新舊法之適用
    。（最高法院97年度台上字第37號判決要旨參照）。又如涉
    及裁量權行使者，須於裁量行使時，方有比較適用問題，如
    易科罰金、易服勞役、緩刑及保安處分之宣告等。故前述一
    般綜合罪刑之結果而為比較，以決定罪刑之適用時，不就易
    科罰金等列為比較，必須已決定為緩刑、保安處分之宣告，
    所處之刑得易科罰金或易服勞役時，始就各該緩刑等部分決
    定其適用標準，此部分得予割裂適用，是為例外。就易科罰
    金、易服勞役而言，則應依修正後刑法第2 條第1 項規定，
    分別適用最有利於行為人之法律（最高法院95年度臺上字第
    5125 、5343、6171號判決意旨參照）。經查：
（一）關於毒品危害防制條例第5 條第3 項意圖販賣而持有第三
      級毒品罪之罰金法定刑之最低度部分，由修正前刑法第33
      條第5 款規定為銀元1 元以上，依罰金罰鍰提高標準條例
      第1 條前段提高為10倍，提高後再折算新臺幣為30元以上
      ，修正後刑法第33條第5 款則修正為新臺幣1,000 元以上
      ，以百元計算；經比較行為時法與裁判時法，以行為時法
      較有利於被告。
（二）修正前刑法第59條之規定為：「犯罪之情狀顯可憫恕者，
      得酌量減輕其刑。」；修正後之規定則為：「犯罪之情狀
      顯可憫恕，認科以最低度刑仍嫌過重者，得酌量減輕其刑
      。」，該修正僅係法院就刑之裁量及酌減審認標準見解之
      明文化，非屬法律之變更，無須比較（參見最高法院95年
      度第8 次刑庭會議決議）。
（三）又關於刑法第74條緩刑之規定雖亦有修正，惟按犯罪在新
      法施行前，新法施行後，緩刑之宣告，應適用新法第74條
      之規定（最高法院95年度第8 次刑事庭會議決議參照），
      是此部分亦無新舊法比較適用之問題，而應直接適用修正
      後之規定。
（四）綜上所述，本件經比較結果，關於罰金最低度之規定，以
      被告行為時刑法之規定較有利於被告，是應依修正後刑法
      第2 條第1 項前段之規定，適用被告行為時即修正前刑法
      之規定。而關於刑法第59條酌減及刑法第74條緩刑之規定
      則應直接適用修正後之規定。
四、查愷他命（Ｋetamine） 為毒品危害防制條例第2 條第2 項
    第3 款所列之第三級毒品，核被告意圖販賣而持有第三級毒
    品愷他命之所為，係犯同條例第5 條第3 項意圖販賣而持有
    第三級毒品罪。又被告購買第三級毒品後至意圖販賣而持有
    毒品前之單純持有第三級毒品行為，為意圖販賣而持有第三
    級毒品之高度行為所吸收，不另論罪。查被告行為時為21歲
    ，年輕識淺，涉世未深，一時失慮致蹈法網，而其既僅意圖
    販賣，即未發生販賣毒品毒害他人之實害，且涉案毒品之數
    量為45.2445 公克，被告可得賺取之利潤應屬非鉅，情輕法
    重，其犯罪情狀尚可憫恕，縱科以毒品危害防制條例第5 條
    第3 項所規定最低度之3 年有期徒刑，猶嫌過重，爰依修正
    後刑法第59條規定酌量減輕其刑。爰審酌被告犯罪之動機、
    目的、尚未生實害，及其犯後態度、素行等一切情狀，量處
    如主文所示之刑。再本案犯罪時間雖在96年4 月24日以前，
    惟因被告係被宣告逾有期徒刑1 年6 月之刑，且所犯之罪係
    屬中華民國九十六年罪犯減刑條例第3 條第1 項第7 款所定
    之罪名，自不得依前開條例予以減刑，附此敘明。末以，被
    告年紀尚輕，且前未曾因故意犯罪而受有期徒刑以上刑之宣
    告，有臺灣高等法院被告全國前案紀錄表在卷可稽，其因一
    時失慮致罹刑章，犯後亦坦承犯行，經此偵、審教訓，當知
    儆惕，信無再犯之虞，認其宣告之刑以暫不執行為適當，爰
    依修正後刑法第74條第1 項第1 款併予宣告緩刑5 年，並依
    刑法第93條第1 項之規定，諭知被告於緩刑期間，付保護管
    束，以啟自新。
五、末按，依毒品危害防制條例第18條第1 項前段之規定，應予
    沒收銷燬之毒品，以經查獲之第一、二級毒品為限。又毒品
    依其成癮性、濫用性及對社會危害性，共分為四級，上開條
    例並就製造、運輸、販賣、意圖販賣而持有、以非法方法使
    人施用、引誘他人施用及轉讓不同品項之毒品等行為，分別
    定其處罰。至施用或持有第三、四級毒品，因其可罰性較低
    ，故未設處罰之規定，僅就施用及持有第一、二級毒品科以
    刑罰。然鑑於第三、四級毒品均係管制藥品，特於同條例第
    11條之1 明定無正當理由，不得擅自持有；第18條第1 項後
    段復規定查獲之第三、四級毒品，無正當理由而擅自持有者
    ，沒入銷燬之。從而，依同條例第18條第1 項後段應沒入銷
    燬之毒品，專指查獲施用或持有之第三、四級毒品而言；倘
    係查獲製造、運輸、販賣、意圖販賣而持有、以非法方法使
    人施用、引誘他人施用或轉讓第三、四級毒品，既屬同條例
    相關法條明文規定處罰之犯罪行為，即非該條項應依行政程
    序沒入銷燬之範圍。又同條例第19條第1 項所定「供犯罪所
    用或因犯罪所得之物」，係指犯第4 條至第9 條、第12條、
    第13條或第14條第1 項、第2 項之罪所用或所得之物，不包
    括毒品本身在內，是尚不得援用此項規定為第三、四級毒品
    之沒收依據。再同條例對於查獲之製造、運輸、販賣、意圖
    販賣而持有、以非法方法使人施用、引誘他人施用及轉讓第
    三、四級毒品之沒收，並無特別規定，如其行為已構成犯罪
    ，則該毒品即屬不受法律保護之違禁物，應回歸刑法之適用
    ，依刑法第38條第1 項第1 款之規定沒收之，始為適法（最
    高法院96年度台上字第89號判決要旨參照）。本件扣案之愷
    他命1 包（合計淨重45.6227 公克，驗餘淨重45.2445 公克
    ）為查獲之第三級毒品，因被告意圖販賣而持有該等毒品已
    構成犯罪，則該毒品即屬不受法律保護之違禁物，應依刑法
    第38條第1 項第1 款之規定沒收之；又扣案包裝上開毒品愷
    他命所用之包裝袋1 個，係被告所有，供作為毒品外包裝之
    用，有防止毒品愷他命裸露、逸出及潮濕之功用，並便於分
    裝、攜帶、販賣毒品所用之物，為供被告犯意圖販賣而持有
    第三級毒品犯罪所用之物，應依毒品危害防制條例第19條第
    1 項規定併予宣告沒收。至扣案之電子磅秤1 台、行動電話
    1 具，尚乏積極證據足以證明為供被告犯本件之罪所用之物
    ，或被告因本件犯罪所得之物，故不予宣告沒收，附此敘明
    。
六、不另為無罪之諭知：
（一）公訴意旨另以：被告甲○○明知愷他命為毒品危害防制條
      例所管制之第三級毒品，不得運送，竟與某姓名年籍不詳
      綽號為「阿皓」之男子，基於運輸第三級毒品愷他命之犯
      意聯絡，以2000元之代價，於95年6 月22日晚間9 時許，
      商請不知情之友人莊銘威為司機，騎乘車牌號碼為AW2-15
      8 號重型機車搭載被告至桃園縣桃園市○○路與國際路口
      某處，向某姓名不詳綽號為「阿正」之男子，以32000 元
      之代價，購得愷他命1 大包（淨重共計45.6227 公克），
      再由不知情之莊銘威騎乘上開重型機車搭載被告欲往桃園
      縣桃園市○○○街舞廳，將購得之上開愷他命交給「阿皓」
      ，嗣於同日晚間9 時30分許，在桃園縣桃園市○○路27號
      前，因闖紅燈為警攔檢，而當場查獲，並扣得第三級毒品
      愷他命1 大包（淨重共計45.6227 公克）、電子磅秤1 台
      及行動電話1 具，始悉上情，因認其另涉犯毒品危害防制
      條例第4 條第3 項之運輸第三級毒品罪嫌云云。
（二）按犯罪事實應依證據認定之，無證據不得認定其犯罪事實
      ，又不能證明被告犯罪者，應諭知無罪之判決，刑事訴訟
      法第154 條定有明文。而認定犯罪事實之證據，係指足以
      認定被告確有犯罪行為之積極證據而言，苟未能發現相當
      證據，或證據不足為不利於被告事實之認定時，即應為有
      利於被告之認定，更不必有何有利之證據，亦不能以推測
      或擬制之方法，以為裁判基礎，最高法院29年度上字第31
      05號、40年度臺上字第86號、56年度臺上字第807 號判例
      意旨可資參照。又「認定犯罪事實所憑之證據，雖不以直
      接證據為限，間接證據亦包括在內；然而無論直接或間接
      證據，其為訴訟上之證明，須於通常一般之人均不致有所
      懷疑，而得確信其為真實之程度者，始得據為有罪之認定
      ，倘其證明尚未達到此一程度，而有合理之懷疑存在時，
      事實審法院復已就其心證上理由予以闡述，敘明其如何無
      從為有罪之確信，因而為無罪之判決，尚不得任意指為違
      法。」、「檢察官對於起訴之犯罪事實，應負提出證據及
      說服之實質舉證責任，倘其所提出之證據，不足為被告有
      罪之積極證明，或其指出之證明方法，無從說服法院以形
      成被告有罪之心證，基於無罪推定之原則，自應為被告無
      罪判決之諭知。」，亦經最高法院著有76年臺上字第4986
      號、92年臺上字第128 號判例意旨可參。
（三）訊據被告甲○○堅決否認有前開運輸第三級毒品之犯行，
      辯稱：伊買愷他命是要自己施用，伊於警詢、檢察官訊問
      時所述並不實在，因為伊擔心供述毒品是伊自己的會被判
      刑，又怕將賣給伊的人供出來會被報復，所以才會亂編「
      阿皓」、「阿正」這些人等語。而公訴意旨認被告甲○○
      涉有上揭運輸第三級毒品罪嫌，無非係以被告於警詢、檢
      察官訊問時之供述；證人莊銘威、陳志信之證述；扣押筆
      錄、扣押物品目錄表、雙向通聯紀錄、現場照片、憲兵司
      令部刑事鑑識中心鑑定書；扣案之愷他命1 包、電子磅秤
      1 台、行動電話1 具等物，為其主要論據。
（四）然查：
    (1)被告之自白為證據之一種，須非出於強暴、脅迫、利誘、
      詐欺或其他不正之方法，且與事實相符者，方得採為證據
      ，故被告雖經自白，仍應調查其他必要之證據，以察其與
      事實是否相符，苟無法證明其與事實相符，根本即失其證
      據之證明力，不得採為判斷事實之根據，而所謂之補強證
      據，並非以證明犯罪構成要件之全部事實為必要，倘其得
      以佐證自白之犯罪非屬虛構，能予保障所自白事實之真實
      性，即已充分。又得據以佐證者，雖非直接可以推斷該被
      告之實施犯罪，但以此項證據與被告之自白為綜合判斷，
      若足以認定犯罪事實者，仍不得謂其非屬補強證據，最高
      法院46年台上字第809 號、73年度台上5638號判例意旨可
      資參照。被告於本院審理時既已供述：伊與警詢、檢察官
      訊問時之自白與事實不符等語，則其於警詢、檢察官訊問
      時之供述是否得採為證據，仍應調查調查其他必要之證據
      ，而與被告之自白為綜合判斷，足以認定犯罪事實者始得
      為之。
    (2)證人莊銘威於警詢、檢察官訊問時證述：被告於案發當日
      叫伊載被告去桃園市找朋友拿東西，後來伊到了桃園市○
      ○路與中山路口便利商店附近，被告就下車到附近大樓找
      人，伊就到附近加油站加油，後來伊加完油回來後，被告
      叫伊把機車置物箱打開並把手上拿的一個黑色手提袋放進
      去，伊並不知道黑色手提袋是什麼東西，後來被告又叫伊
      到附近距離不到50公尺的另一家便利商店，被告當場拿了
      6000元給「小祥」，之後被告又叫伊載被告到被告朋友家
      ，但在路上就被警察攔檢查獲，伊不認識「阿皓」、「阿
      正」等語（95年度偵字第13693 號卷一第20至23頁、第52
      至54頁、第73至75頁、第140 至143 頁）；證人陳志信於
      檢察官訊問時亦證述：伊的綽號為「小祥」，案發當天被
      告有拿6000元給伊，是因為當時伊的車子在苗栗發生故障
      ，伊向伊乾爸借錢，伊乾爸就請甲○○拿給伊等語（95年
      度偵字第13693 號卷一第101 至103 頁），而由證人莊銘
      威、陳志信上揭證述，僅能證明被告於案發當日有請證人
      莊銘威騎乘機車搭載其至桃園縣桃園市○○路與國際路口
      某處拿取扣案之愷他命1 包，後來至附近之便利商店將60
      00元交予證人陳志信之事實，然其等均未證述被告係受何
      人之託前往拿取毒品、要將毒品送至何處交予何人等運輸
      毒品之重要情節，則無法僅憑證人上開證述即作為補強被
      告有運輸第三級毒品愷他命犯行之證據。
    (3)復參以扣押筆錄、扣押物品目錄表、雙向通聯紀錄、現場
      照片、憲兵司令部刑事鑑識中心鑑定書；及扣案之愷他命
      1 包、電子磅秤1 台、行動電話1 具等物，雖能證明被告
      為警查獲當時持有上開扣案之第三級毒品愷他命等物之事
      實，惟尚難逕此推論被告係出於運輸毒品之意思，是亦不
      得以此作為被告警詢、檢察官訊問時供述之補強證據。
    (4)從而，依上揭證據，與被告警詢、檢察官訊問時之供述為
      綜合判斷，尚不足以認定被告有前揭運輸第三級毒品愷他
      命之犯行，是被告上開警詢、檢察官訊問時之供述是否與
      事實相符，應屬有疑，自不能遽認被告有運輸第三級毒品
      愷他命之犯行。而公訴意旨認被告此部分涉有運輸第三級
      毒品之犯行，既不能證明，徵諸前揭法律規定及判例意旨
      ，本應為無罪之諭知，惟公訴意旨所指此部分犯行與前開
      被告意圖販賣而持有第三級毒品有罪部分，具有實質上一
      罪關係，是爰不另為無罪之諭知。
據上論斷，應依刑事訴訟法第299 條第1 項前段，毒品危害防制
條例第5 條第3 項、第19條第1 項，修正後刑法第2 條第1 項前
段、第11條、第38條第1 項第1款、第59條、第74條第1 項第1款
、第93條第1 項，判決如主文。
本案經檢察官鄭東到庭執行職務。
中    華    民    國    97    年    6     月    19    日
                刑事第十二庭審判長法  官  王  美  玲
                                  法  官  林  靜  梅
                                  法  官  羅  國  鴻
以上正本證明與原本無異。
如不服本判決，應於判決送達後10日內向本院提出上訴狀（應附
繕本），其未敘述上訴理由者，應於上訴期間屆滿後20日內補提
理由書狀於本院，上訴於臺灣高等法院。
                                  書記官  戴  育  萍
中    華    民    國    97    年    6     月    20    日
【論罪科刑法條】
毒品危害防制條例第5條
意圖販賣而持有第一級毒品者，處無期徒刑或10年以上有期徒刑
，得併科新臺幣7 百萬元以下罰金。
意圖販賣而持有第二級毒品者，處5 年以上有期徒刑，得併科新
臺幣5 百萬元以下罰金。
意圖販賣而持有第三級毒品者，處3 年以上10年以下有期徒刑，
得併科新臺幣3 百萬元以下罰金。
意圖販賣而持有第四級毒品或專供製造、施用毒品之器具者，處
1 年以上7 年以下有期徒刑，得併科新臺幣1 百萬元以下罰金。


司法院資訊處製作；財團法人民間司法改革基金會備份。
